【裁判字號】    89,交抗,21
【裁判日期】    890216
【裁判案由】    違反道路交通管理處罰條例
【裁判全文】
臺灣高等法院刑事裁定                              八十九年度交抗字第二一號
    抗  告  人
    即受處分人  甲○○
右抗告人因違反道路交通管理處罰條例案件，不服台灣台北地方法院中華民國八十八
年十二月十六日裁定（八十八年度交聲字第四九六號），提起抗告，本院裁定如左：
    主      文
抗告駁回。
    理      由
一、按黃色網狀線，係用以告示車輛駕駛人禁止在設置該網狀線之交岔路口內臨時停
    車，防止交通阻塞，道路交通標誌標線號誌設置規則第一百七十三條第一項、第
    二項定有明文，是車輛駕駛人駕駛汽車或騎乘機車行經劃設有黃色網狀線之交岔
    路口，其正確（且優良）之駕駛方式應係等待前方之車輛全部通過該網狀線，且
    於該網狀線前方留有可容納一部汽車或機車可供行駛或暫停之空間後，後方之汽
    車或機車方可行駛通過該網狀線，而不可緊隨前方汽車通過網狀線，更不可在黃
    色網狀線上待左轉，否則即易生路口交通之阻塞，而道路交通管理處罰條例所稱
  之汽車，依該條例第三條第八款規定包括機器腳踏車，再汽車駕駛人，駕駛汽車
    不遵守道路交通標誌、標線、號誌之指示者，處新台幣（以下同）九百元以上一
    千八百元以下罰鍰，道路交通管理處罰條例第六十條第二項第三款定有明文，而
    汽車駕駛人駕駛汽車違反道路交通管理處罰條例第六十條第二項第三款規定者，
    除應依該條所規定之罰鍰處罰外，並予記違規點數一點，道路交通管理處罰條例
    第六十三條第一項第一款亦定有明文。
二、本件抗告人即受處分人甲○○於民國（以下同）八十七年五月二十一日上午七時
    三十九分許，騎乘車號ＡＯＧ－五九七號重型機車，在台北市○○區○○路與愛
    國西路劃設有黃色網狀線之交岔路口，在該黃色網狀線上暫停待轉，經台北市政
    府警察局萬華分局（以下稱萬華分局）交通分隊員警邱豐麟以拍照之方式採證，
    並以受處分人有違反前揭道路交通管理處罰條例第六十條第二項第三款規定之行
    為掣單舉發，嗣將舉發通知單送達於受處分人後，受處分人未於舉發通知單上所
    載之應到案日期八十七年七月三十日前自行到案，而於八十七年八月十日始向原
    處分機關提出申訴，經原處分機關請舉發單位即萬華分局調查結果，仍認受處分
    人有前開違規行為，原處分機關乃依前揭道路交通管理處罰條例第六十條第二項
    第三款及違反道路交通管理事件統一裁罰標準及處理細則第四十四條第一項之規
    定於八十八年三月二十四日逕行裁處異議人罰鍰一千八百元（惟漏未於裁決書處
    罰主文欄併予記違規點數一點，詳後述）。
三、原審訊據受處分人固不否認有於前開時間騎乘上開車號機車，行經前述劃設有黃
    色網狀線之交岔路口，因在黃線網上待轉為警拍照之事實，並有警員邱豐麟所攝
    得可清楚看見受處分人有於前述時地在劃設有黃網線之交岔路口上停車之相片一
    幀附卷可稽，惟矢口否認有任何違反道路交通管理處罰條例之行為，並辯稱：「
    該處黃網線設置不當，我沒有遵守之義務」云云，惟查：
    道路之用路人如見道路上由主管機關所設置之標線、標誌或號誌，全憑自己主觀
    之認知認為設置不當，而不去遵守，吾人實不敢想像於此種情況下如何建立道路
    上所劃設標誌、標線或號誌之權威性，交通行車之秩序又如何建立？抑有進者，
    如用路人採與受處分人相同之看法（相信此種人應屬相當少數），各行其是，均
    憑一己主觀之見認為標線之設置、劃設不合理即可以不必遵守，而可任意違反，
    則其對絕大多數遵守標線、標誌或號誌行車之用路人之生命、財產安全又置於何
    地？受處分人雖以前揭情詞置辯，尚難認為可採，本件事證明確，受處分人之違
    規行為堪以認定。
四、綜上所述，受處分人確有在前揭時地騎乘機車不遵守道路上所劃設黃色網狀線指
    示行駛，而在黃色網狀線內暫停待左轉之違規行為，從而原處分機關依前揭道路
    交通管理處罰條例第三條第八款、第六十條第二項第三款及違反道路交通管理事
    件統一裁罰標準及處理細則第四十四條第一項規定逕行裁處受處分人罰鍰一千八
    百元，固非無見，惟如前所述，行為人有違反道路交通管理處罰條例第六十條第
    二項第三款規定之行為者，尚須依同條例第六十三條第一項第一款規定併予記違
    規點數一點，本件原處分機關漏未於裁決書之處罰主文欄上記載併記受處分人違
    規點數一點（本院卷內之原處分機關裁決書參照），即難認為允洽，本件受處分
    人之異議雖無理由，惟原處分既有不當，自應將原處分撤銷，仍以受處分人有違
    反道路交通管理處罰條例第六十條第二項第三款規定之行為，且未依限到案，依
    道路交通管理處罰條例第三條第八款、第六十條第二項第三款及違反道路交通管
    理事件統一裁罰標準及處理細則第四十四條第一項規定逕行裁處受處分人罰鍰一
    千八百元，並依同條例第六十三條第一項第一款規定併予記違規點數壹點。
五、經核原裁定認事用法，並無不合，所處罰鍰新台幣壹仟捌佰元，並予記違規點數
    壹點，亦屬妥適，抗告人即受處分人仍執前詞，指摘原裁定不當，自無理由，應
    予駁回。
六、據上論斷，應依道路交通案件處理辦法第二十六條，刑事訴訟法第四百十二條，
    裁定如主文。
中     華     民     國    八十九   年       二       月      十六      日
                             臺灣高等法院刑事第六庭
                                 審判長法  官  陳  春  秋
                                       法  官  高  明  哲
                                       法  官  黃  賽  月
右正本證明與原本無異。
不得再抗告。
                                       書記官  廖  麗  蓮
中     華     民     國    八十九   年       二       月      十八      日


司法院資訊處製作；財團法人民間司法改革基金會備份。
